臺灣彰化地方法院刑事判決　　　　　　　　　　　　　九十一年度訴字第二七七號
　　公　訴　人　臺灣彰化地方法院檢察署檢察官
　　被　　　告　乙○○原名吳.
右列被告因誣告案件，經檢察官提公訴（九十年度偵字第五四四一號、第六三六七號
），本院判決如左：
    主      文
乙○○無罪。
    理      由
一、本件公訴意旨略以：被告乙○○係功欣機械工業有限公司（以下簡稱功欣公司）
    負責人，明知發票人為功欣公司、付款人為第一商業銀行員林分行、帳號為三七
    四九０號、票號分別為0000000號及0000000號之支票二紙，已經
    授權其小女兒丙○○（原名吳婉瑜）借予其大女婿江炳森使用（由江炳森填具面
    額分別為新台幣（下同）三十六萬八千元及三十二萬五千元，發票日分別為民國
    （下同）八十六年八月五日及八十六年八月三日），竟仍於八十六年七月二十九
    日未指定犯人，而向第一商業銀行員林分行誣稱上述二紙支票遺失，請彰化縣警
    察局協助偵查侵占遺失物罪嫌，又分別於八十六年八月三十一日在台南市警察局
    永康分局刑事組受訊問，以及於八十六年九月二十七日在宜蘭縣警察局蘇澳分局
    刑事組受訊問時，對其女兒甲○○（江炳森之妻）提出告訴，請警察局偵查竊盜
    罪嫌。嗣因江炳森分別持上述二紙支票向魏美玉、廖淑娥詐借金錢（江炳森詐欺
    部分，已經法院判處有期徒刑一年確定），經魏美玉以李淑芬之帳戶、以及廖淑
    娥以本人帳戶提示付款均遭退票，致甲○○險為警員偵辦竊盜罪嫌，並由票據交
    換所移送偵辦，而循線由檢察官查獲上情，因認被告涉有誣告罪嫌云云。
二、按犯罪事實應依證據認定之，無證據不得推定其犯罪事實，又不能證明被告犯罪
    者，應諭知無罪之判決，此於刑事訴訟法第一百五十四條及同法第三百零一條第
    一項分別定有明文；又誣告罪之成立以意圖他人受刑事處分或懲戒處分，而為虛
    偽之告訴告發報告者為要件。所謂虛偽係指明知無此事實故意捏造而言，若告訴
    人誤認有此事實或以為有此嫌疑，自不得指為虛偽，即難科以本罪，最高法院四
    十年台卜第八十八號著有判例。
三、公訴人認被告有上開犯嫌，係以證人魏美玉、李淑芬、廖淑娥、甲○○、丙○○
    之證述、另案被告江炳森之供述及支票正反面影本及退票理由單、遺失票據申報
    書影本、掛失止付票據提示人資料查報表，以及台灣台南地方法院檢察署八十六
    年度偵字第一三八０四號、台灣台中地方法院檢察署八十六年度偵字第二四三０
    六號、九十年度偵字第一一０五三號、八十七年度偵字第二五八五號、台灣宜蘭
    地方法院檢察署八十七年度偵字第一０三號甲○○、江炳森偽造文書、侵占、竊
    盜案件影卷及不起訴處分書二份為其論據，惟訊據被告乙○○矢口否認涉有右揭
    犯行，辯稱：票與印章均在丙○○處，銀行通知我要繳票款，我回去問丙○○，
    她怕我罵，說不知道，我以為我女兒回來偷，丙○○在台中開庭時才說江炳森有
    經我的同意，她才開票給他，從頭到尾我都不知道，我沒有借票給江炳森，我曾
    於二年前借我女兒甲○○兩張支票，都有兌現，之後未曾再借她等語；經查，（
    一）以被告名義申領之支票簿及被告名義之印章均由證人即被告之女丙○○保管
    ，八十六年初江炳森向丙○○騙稱已得被告同意借票，由丙○○交付蓋有被告印
    章之空白支票二張，後經江炳森填具金額、日期後持向魏美玉、廖淑娥行使，後
    遭退票等情，業據被告陳明，核與證人丙○○、魏美玉、李淑芬、廖淑娥之證述
    相符，並有支票影本及退票理由單在卷可稽；起訴書認被告明知支票為江炳森所
    借，並引被告於台灣高等法院台中分院於八十八年一月二十八日審理中所供：「
    我是因我女兒女婿鬧的快離婚，不得不借票給江炳森」等詞，於九十年三月八日
    供稱：「票是借給我女婿江炳森，我沒有詐欺」等詞；江炳森於八十九年九月六
    日審理中所供：「票是我太太向丙○○所借」等詞，甲○○於八十九年九月二十
    九日所供：「炳森叫我回去向我爸爸借，當時是我妹妹在管帳，我直接跟我妹妹
    借」等詞為據，然證人丙○○於前後多次證詞中均稱：係江炳森騙伊有得被告同
    意方交付支票等語，並於本院審理時證述：江炳森及其姐甲○○之前曾多次打電
    話回來借票，大多是江炳森來拿，此次伊不敢告訴被告，直到被告從宜蘭回來，
    法院第一次開庭後才說等詞，證人甲○○亦於本院審理時證稱：伊不知道，好像
    在八十六年初，最後一次有拿一至二張空白支票，只有蓋章而已，伊在事後經法
    院通知時才知情等語，顯見系爭支票係江炳森向丙○○騙取無誤，被告所辯：伊
    之前女兒女婿鬧的快離婚，不得不借票給江炳森，此次係江炳森騙丙○○等語，
  應非虛詞，故被告事前既不知係系爭支票為江炳森取走，其於銀行通知退票時誤
    以為遭竊而申報遺失，實符常情，應無意圖使他人受刑事處分而誣告之故意，至
    證人魏美玉、李淑芬、廖淑娥之證述僅能證明系爭支票為江炳森持之行使，提示
    並遭退票之事實，尚難據以認被告有故意申報遺失而誣告他人侵占遺失物之犯行
    ；（二）公訴人又指被告明知系爭支票係江炳森取走，竟於八十六年八月三十一
    日在台南市警察局永康分局刑事組受訊問，以及於八十六年九月二十七日在宜蘭
    縣警察局蘇澳分局刑事組受訊問時，對其女兒甲○○提出告訴，涉有誣告罪嫌，
    並舉證人丙○○於偵查中所證：「江炳森跟我說，我爸爸有同意要借給他，我拿
    空白支票給他，印章是我蓋給他的，後來銀行通知，我爸爸有問我，我就拿支票
    票根給他看，說江炳森回來騙我說有經他的同意，（問：你爸爸何時問你？）第
    一張銀行通知時，我爸爸就知道」等語，被告乙○○又自承第一張支票到期係八
    十六年六月底一情為據；然被告辯稱：伊自宜蘭回來，在法院第一次通知開庭時
    方知支票為江炳森騙取等語，核與證人丙○○於本院審理時之證述符，其並稱：
    支票的票根伊雖有拿給伊父親看，但上面並無記載名字，他不知情，訊問時伊很
    緊張，不知如何回答，記錄上有問題，伊當時忘了說宜蘭警察局回來才告訴伊父
    親，伊的意思是伊父親知道退票，但不知是誰，．．．一直到法院開庭，伊父親
    伊，伊才知道沒有借他（江炳森），因支票退票，伊一直不敢講等言，則被告
    因證人甲○○及另案被告江炳森夫婦前曾多次向丙○○借票，丙○○復不敢明言
    ，而誤認本次可能係甲○○所竊，實為合情合理，若如起訴書所認被告明知系爭
    支票為江炳森所取走，被告應對江炳森提出告訴方是，豈有反而故意誣告其親生
    女兒竊盜之理，起訴書之理由實嫌矛盾，尚難據此認被告有誣告甲○○竊盜之犯
    行；綜上所述，公訴人所指之證據不足採為對被告有罪之認定，此外，本院復查
    無其他積極證據足資證明被告有何上開犯行，揆諸首開說明，被告犯罪不能證明
    ，自應為無罪之諭知。
據上論斷，應依刑事訴訟法第三百零一條第一項，判決如主文。
本案經檢察官陳德芳到庭執行職務。
中      華      民      國    九十一    年      五      月      三      日
                                  臺灣彰化地方法院刑事第二庭
                                      法官  謝  仁  棠
右正本證明與原本無異。
如不服本判決，應於判決送達後十日內，向本院提出上訴狀( 須附繕本 )。
                                      法院書記官  于  淑  真
中      華      民      國    九十一    年      五      月      三      日
